臺灣嘉義地方法院民事判決　　　　　　　 93年度訴字第771號
原　　　告　強本汽車交通事業股份有限公司
法定代理人　丁○○
訴訟代理人　洪秀一律師
被　　　告　臺灣化學纖維股份有限公司
法定代理人　甲○○
被　　　告　己○○
共　　　同
訴訟代理人　乙○○
上列當事人間請求損害賠償事件，本院於民國96年7月11日言詞
辯論終結，判決如下：
    主      文
被告臺灣化學纖維股份有限公司、己○○應連帶給付原告新臺幣
伍拾貳萬柒仟陸佰參拾捌元及自民國九十三年十二月十一日起至
清償日止，按週年利率百分之五計算之利息。被告臺灣化學纖維
股份有限公司應另給付原告自民國九十三年十一月二十三日起至
民國九十三年十二月十日止以本金新臺幣伍拾貳萬柒仟陸佰參拾
捌元計算之按週年利率百分之五計算之利息。
原告其餘之訴駁回。
訴訟費用由被告連帶負擔十分之三，餘由原告負擔。
    事實及理由
甲、程序方面：
    被告臺灣化學纖維股份有限公司（下稱臺化公司）法定代理
    人原為王永慶，嗣於訴訟中變更為甲○○而由其聲明承受訴
    訟，有公司變更登記表、聲明承受訴訟狀附卷為憑，核與民
    事訴訟法第170條、第175條第1項規定相符，應予准許，先
    予敘明。
乙、實體方面：
壹、原告起訴聲明：被告應連帶給付原告新臺幣（下同）1,740,
    617元及自民國91年10月30日起至清償日止，按週年利率5%
    計算之利息，而主張下列各情：
一、原告僱用之訴外人楊欣儒於91年10月30日凌晨2時14分許，
    駕駛原告所有之車牌號碼7R-172號曳引車聯結5T-11號槽車
    （曳引車、槽車以下合稱聯結車），沿國道1號高速公路由
    北往南行駛，行經261.18公里外側車道時，因前方車輛突降
    速，故由外側車道變換至內側車道，適被告己○○所駕車牌
    號碼TC-039號曳引車聯結9F-61號槽車，疏未注意車前狀況
    ，且未保持與前車安全距離及間隔，而自後衝撞訴外人楊欣
    儒所駕5T-11號槽車右後車身與右後車輪軸處，致5T-11號槽
    車橫向撞及內側車道道路護欄，7R-172號曳引車並與5T-11
    號槽車前端互相撞擊而均毀損。被告己○○因執行職務不法
    侵害原告聯結車所有權致其受損害，而被告臺化公司係被告
    己○○之僱用人，爰依民法第184條第1項前段、第188條第1
    項前段、第191條之2條前段規定之法律關係請求被告2人負
    連帶損害賠償責任。
二、原告主張損害之項目及金額分敘如下：
（一）修復費用：
      7R-172號曳引車、5T-11號槽車修復費用依序為818,103元
      、425,511元，合計1,243,614元。
（二）營業損失：
      7R-172號曳引車自本件事故發生後進廠維修2個月，以該
      車91年5月至同年10月營業收入合計905,547元扣除薪資17
      4,033元、柴油163,666元、回數票59,527元、牌照稅3,51
      0元、燃料費4,929元、強制險2,878元合計6項營業成本，
      營業損失為497,004元。
三、對被告抗辯之陳述：
（一）訴外人楊欣儒並無過失，縱認其與有過失，依臺灣高等法
      院臺南分院94年度交上易字第232號刑事判決及中央警察
      大學（下稱中央警大）發文日期95年7月28日校鑑科字第0
      950000181號鑑定書之鑑定意見，應由被告己○○負較重
      之過失責任。
（二）原告請求之營業損失業扣除所有必要之營業成本，而無被
      告所辯營業成本過低情事。7R-172號曳引車之營業收入，
      除扣除營業成本外，尚須支應原告公司行政開銷、雜支、
      非營業損失之營業成本，故91年度營業淨利率6%不足以反
      應7R-172號曳引車實際營業損失。縱認應以91年度營利事
      業所得稅結算申報書作為營業損失計算基準，亦應以當年
      度毛利率33.88%而不應以淨利率6%計算原告之營業損失。
貳、被告聲明：原告之訴駁回，而以下列情詞置辯：
一、訴外人楊欣儒之聯結車於事發前原處於蛇行狀態，被告己○
    ○基於己之行車安全考量，即欲超越上開聯結車，而由外側
    車道切入內側車道，然於被告己○○變換車道時，訴外人楊
    欣儒突自外側車道變換至內側車道，其急促變換車道之危險
    駕駛行為致5T-11號槽車擦撞內側車道護欄。被告己○○尚
    未完成變換至內側車道時即為閃避訴外人楊欣儒上開5T-11
    號槽車，即再行駛至外側車道，故事發時被告己○○係處於
    變換車道狀態而不得不跨內外側車道行駛，是中央警大鑑定
    書謂被告己○○違反高速公路交通管制規則第9條第1項關於
    汽車行駛高速公路不得跨行車道規定而有過失之鑑定結果、
    財團法人成大研究發展基金會（下稱成大研發會）認被告己
    ○○非處於變換車道情形而跨駛內外車道之鑑定意見均不可
    採。系爭事故完全肇因於訴外人楊欣儒急促變換車道致5T-1
    1號槽車擦撞護欄之危險駕駛行為，被告己○○對此無法預
    見，且縱使煞車亦無法避免向前衝撞訴外人楊欣儒之聯結車
    ，故被告己○○之行為對系爭事故之發生並無過失，亦無相
    當因果關係。
二、縱認被告己○○有過失，應依成大研發會鑑定意見認被告己
    ○○過失比例較輕。中央警大認被告己○○過失比例較重之
    鑑定意見，基於下述理由為不可採：(1)中央警大鑑定時間係
    95年1月10日距事發時即91年10月30日已近4年，該鑑定意見
    所依據之證據資料已因日久而散失，其可信度應低於成大研
    發會鑑定書。(2)依道路交通事故現場圖所示5T-11號槽車、9
    F-61號槽車煞車痕之相對位置及被告己○○所駕駛TC-039號
    曳引車煞車痕係筆直向前行以觀，可知訴外人楊欣儒所駕駛
    之5T-11號槽車於事發當時係自內側車道往外側車道移動即
    自左側向右側斜行。若訴外人楊欣儒所駕駛之5T-11號槽車
    與被告己○○所駕駛之TC-039號曳引車均為直行，則當不可
    能發生TC-039號曳引車左側車頭撞及5T-11號右後車身之斜
    角碰撞結果；且若訴外人楊欣儒所駕駛之曳引車及槽車均已
    直線行駛於內側車道，則當不會產生如中央警大鑑定書所謂
    ：訴外人楊欣儒所駕駛曳引車車頭向左前進煞車致槽車車身
    尾部向左偏之情形，可證訴外人楊欣儒之曳引車應係先由左
    向右行駛而在未完成直線行駛前又急速轉向左前行，或自右
    快速轉向左側又瞬間轉回，造成其槽車甩尾而產生車身尾部
    左偏情形，故中央警大鑑定結果認訴外人楊欣儒所駕駛之曳
    引車及槽車於事發當時係在內側車道直線行駛，顯違力學原
    理，而不可採。況內側車道中央距護欄僅1.9公尺，而小於
    訴外人楊欣儒所駕駛之曳引車車頭長度5.7公尺，若訴外人
    楊欣儒事發當時係向左折回，則其曳引車左前車身必碰撞護
    欄而全損並可能致訴外人楊欣儒嚴重受傷。惟該曳引車僅右
    前車角損壞，且訴外人楊欣儒亦未受傷，可證訴外人楊欣儒
    所駕駛之曳引車及槽車事發當時並非在內側車道直線行駛，
    故系爭事故之發生係因訴外人楊欣儒疲勞駕駛自外側車道快
    速進入內側車道，於未為直線行駛時，又快速駛向右前方，
    而致其所駕駛之槽車產生車尾向左之甩尾現象，嗣訴外人楊
    欣儒因前方車輛突降速始行緊急煞車，而遭在後直行向前而
    閃避不及之被告己○○曳引車撞及，是訴外人楊欣儒過失比
    例較重，被告己○○過失比例較輕。
三、原告之營業成本未列折舊費、輪胎費、定期維修保養費、保
    險費、稅捐、租用停車場租金、車輛檢驗費、管理人員費用
    、借貸款利息等項目，且其所列燃料費單價過低，故原告營
    業成本有低估情事。縱認被告應連帶賠償原告此部分損害，
    亦應以原告91年營利事業所得稅結算申報書之淨利率6%為計
    算標準，始係合理。
參、本院判斷：
一、原告主張訴外人楊欣儒駕駛之聯結車於上開時地與被告己○
    ○所駕駛之聯結車發生車禍，原告就7R-172號曳引車、5T-1
    1號槽車支付修復費用818,103元、425,511元，原告因系爭
    車禍受有2個月營業損失，此有臺灣高等法院臺南分院94年
    度交上易字第232號刑事判決、維修報價單、報價單、統一
    發票、協運車輛運費明細表在卷為證，復經負責維修7R-172
    號曳引車、5T-11號槽車而開立上開維修單據及統一發票之
    人員即證人戊○○○、丙○○到庭證述明確，復經本院依職
    權調取本院93年度交易字第87號刑事歷審卷宗核閱屬實，被
    告對此亦不爭執，應認為真實。
二、原告主張系爭車禍係被告己○○過失行為所致，訴外人楊欣
    儒並無過失，原告受有營業損失497,004元，則為被告所否
    認，而以上開情詞置辯，是本件所應審究者為：被告己○○
    有無過失、訴外人楊欣儒是否與有過失、原告損害與被告己
    ○○過失行為間有無相當因果關係、原告營業損失之金額，
    爰就上開爭點分述如下：
（一）本院依下列各節認訴外人楊欣儒與被告己○○均有過失，
      而其過失比例，依序分別為40%、60%，其理如下：
  １、訴外人楊欣儒於本院93年度交易字第87號業務過失傷害刑
      事案件警詢時陳稱：伊車當時已變換至內側車道，被告己
      ○○車頭自後追撞伊右側車尾等語，而被告己○○於上開
      刑事程序警詢時則謂：伊原行駛於外側車道，訴外人楊欣
      儒聯結車突自外側車道偏向路肩，伊為閃躲該車，即切入
      內線，正當伊變換至內外線中央時，訴外人楊欣儒聯結車
      突切入內側車道等語，此有臺灣嘉義地方法院檢察署92年
      度發查字第486號偵查卷宗第51-52頁所附警詢筆錄可稽；
      而同卷所附道路交通事故現場圖顯示訴外人楊欣儒聯結車
      、被告己○○聯結車碰撞後之終止位置為訴外人楊欣儒聯
      結車在內側車道上，被告己○○聯結車車頭（即曳引車）
      跨內、外側車道，而緊貼訴外人楊欣儒槽車右側車身。而
      同卷所附現場照片顯示，被告己○○聯結車車前擋風玻璃
      碎片、車頭撞損之腳踏板連結之綠色車體碎片掉落物、前
      懸黑色飾板碎片與左前大燈殼玻璃碎片，均散布於內側車
      道上與中央水泥護欄起端處之路肩區○○○○道路交通事
      故現場圖所示煞車痕起始及終止位置與同卷第54頁所附現
      場煞車痕照片可知，於內側車道上右側方位，靠近車道分
      道線處，有兩組各2條合計4條，往左前之該組煞車痕，依
      煞車痕走向，此煞車痕應為訴外人楊欣儒槽車之複輪輪胎
      右後輪所遺留之煞痕，另一組筆直往前之煞車痕，應為被
      告己○○槽車複輪輪胎左後輪所遺留之煞痕，其輪跡並終
      止於兩車終止之位置，而在外側車道左側方位，靠近內、
      外車道分道線處，亦有兩條往前之煞車痕，此應為被告己
      ○○槽車右後複輪輪胎所遺留之煞車痕。依上開煞車痕起
      始及終止位置、兩車碰撞後終止之位置、被告己○○聯結
      車散落物分布位置均在內側車道內及訴外人楊欣儒、被告
      己○○所陳述碰撞前行駛之位置可認，訴外人楊欣儒聯結
      車在前行駛於內側車道，被告己○○聯結車應係跨駛於內
      、外側車道之分道線。被告抗辯訴外人楊欣儒聯結車於碰
      撞當時未在內側車道內云云，與上開現場跡證不符，而不
      可採，故兩車第1次碰撞地點應在內側車道上，而係訴外
      人楊欣儒之聯結車行駛於內側車道時遭後方跨行於內外側
      車道上之被告己○○聯結車左前車頭直接撞及，而中央警
      大亦同此認定，有中央警大鑑定書附卷可證。中央警大鑑
      定意見既符合上開現場跡證，自屬可採。被告僅空泛置辯
      碰撞當時訴外人楊欣儒聯結車依力學原理不可能在內側車
      道直線行駛，故中央警大鑑定書有誤，訴外人楊欣儒曳引
      車係先由左向右行駛而在未完成直線行駛前又急速轉向左
      前行，或自右快速轉向左側又瞬間轉回云云，惟就此並未
      提出任何學術論據及證據以資證明，上開抗辯即不可採。
  ２、參酌上開偵查卷宗所附兩車車損照片所示由訴外人楊欣儒
      駕駛之槽車右後車身被撞凹陷與右後雙軸複輪後軸外輪鋼
      圈凹陷變形、外輪胎受擠壓爆破脫落，而槽車車尾右側防
      撞護欄並未直接受撞擊之受損情形可知，兩車碰撞時，應
      有些許角度，即前行之訴外人楊欣儒車尾有左偏情形時，
      遭到後方之被告己○○車頭直接碰撞，惟接觸角度應不大
     ，此核與訴外人楊欣儒聯結車遇前方車輛突降速而即行煞
      車，其車頭在向左前進煞車過程中，迫使其聯結之槽車車
      身第5輪向右偏致槽車車尾向左偏之情形相符。又依上開
      車損照片所示被告己○○左前車頭2/3部位之範圍碰撞後
      嚴重凹損及訴外人楊欣儒車損情形，可知其左前車頭係直
      接撞擊訴外人楊欣儒槽車右後車尾右側雙軸複輪之後軸外
      輪處致其右側後軸輪胎鋼圈凹陷變形，且外輪胎受擠壓爆
      破脫落後，訴外人楊欣儒槽車尾因而即向左偏。又從上開
      偵查卷宗所附道路交通事故現場圖及現場照片顯示訴外人
      楊欣儒槽車右後輪複輪組黑色塑膠輪胎擋泥板碎片與安裝
      於中央護欄上之圓形鐵管掉落於路肩黃色標線處，亦即現
      場散落物均掉落於內側車道上之中央紐澤西水泥護欄起端
      之位置。而事故現場除前述碰撞後之被告己○○車體散落
      物外，並無其他第三人車體碰撞之散落物。訴外人楊欣儒
      槽車左側防撞護桿衝撞中央紐澤西水泥護欄與護欄上方之
      圓形鐵管致圓形鐵管脫落，若僅係訴外人楊欣儒聯結車於
      其煞車時單純所致槽車尾之左偏，應不可能造成上開圓形
      鐵管脫落之嚴重衝撞結果，故可推認係因強大之衝撞力量
      即遭被告己○○曳引車碰撞所致，而中央警大鑑定意見亦
      同此認定，有中央警大鑑定書附卷可稽，是成大研發會鑑
      定意見認定訴外人楊欣儒槽車係自行向左撞及護欄，顯與
      上開事證不符，故成大研發會以此為前提推論訴外人楊欣
      儒過失比例較重之鑑定意見，自不足採。依上開各情，應
      可推論被告己○○左前車頭直接撞擊訴外人楊欣儒槽車右
      後車尾右側雙軸複輪之後軸外輪處致其右側後軸輪胎鋼圈
      凹陷變形，且外輪胎受擠壓爆破脫落後，訴外人楊欣儒槽
      車尾即向左偏，其槽車尾橫向防撞桿因而碰撞中央紐澤西
      水泥護欄與護欄上方之圓形鐵管。而依上開偵查卷宗第30
      頁編號7、8照片所示中央護欄上圓形鐵管穿刺訴外人楊欣
      儒槽車尾補強板之情形、同卷第34頁編號3、4照片顯示被
      告己○○曳引車先往前又往右再往前之反L型煞車痕轉折
      情形及第20頁編號6、7所示訴外人楊欣儒槽車車身旁「英
      泉鮮乳」字體下方位置擦撞之刮擦痕，可推認護欄上方之
      圓形鐵管推擠插入訴外人楊欣儒槽車尾補強板之後，致訴
      外人楊欣儒槽車尾往右方彈回，被告己○○曳引車車頭再
      自訴外人楊欣儒車槽車右側複輪輪軸前方即噴漆「英泉鮮
      乳」字體下方位置擦撞，兩車遂併行往前，被告己○○曳
      引車車頭左側則緊靠卡住於訴外人楊欣儒槽車車身右側與
      防捲入裝置欄杆處，產生往前方向之擦痕（同卷第20頁編
      號7照片），而終止於內、外側車道，此亦有中央警大鑑
      定書在卷可證。
  ３、汽車行駛高速公路，前後兩車間之行車安全距離，在正常
      天候狀況下，依左表之規定。汽車行駛高速公路，不得有
      左列行為：一、跨行車道、迴轉、倒車或逆向行駛。汽車
      在行駛途中，不得驟然或任意換車道，如欲超越前車或變
      換車道時，應先顯示方向燈告知前後車輛，並保持安全距
      離及間隔，方得超越或變換車道。91年8月30日修正公布
      之高速公路交通管制規則第6條第1項、第9條第1項第1款
      、第11條分別定有明文。綜合１、２所述，可認行駛於內
      側車道之訴外人楊欣儒遇前方車輛突然降速而緊急煞車，
      致其槽車車尾左偏時，而跨駛於內外側車道之被告己○○
      曳引車左前車頭直接碰撞訴外人楊欣儒槽車車尾右後車身
      與右後車輪軸處。訴外人楊欣儒槽車被碰撞後，其車尾左
      側防撞桿因而向左撞擊中央紐澤西護欄與護欄上方之圓形
      鐵管，槽車車身因受圓形鐵管之推擠即彈向右方，而與被
      告己○○曳引車車頭緊靠前進，被告己○○聯結車嗣終止
      於內、外側車道。被告己○○聯結車於碰撞前之車速約為
      90公里/小時至93公里/小時之間，而依高速公路交通管制
      規則第6條規定時速90公里，大型車前後2車間安全距離，
      至少應間隔70公尺。惟被告己○○聯結車於其跨駛於內外
      側車道時即立刻與前方之訴外人楊欣儒槽車發生碰撞，可
      認被告己○○顯未與前車保持安全距離。而被告己○○聯
      結車係跨內外側車道行駛，業如前述，若被告己○○聯結
      車完全係在外側車道行駛且與前車保持行車安全距離，則
      被告己○○曳引車左前車頭即不會撞及訴外人楊欣儒因緊
      急煞車而向左偏之槽車右後車身，是被告己○○違反91年
      8月30日修正公布之高速公路交通管制規則第6條第1項、
      第9條第1項第1款規定，未保持與前車之行車安全距離且
      跨駛內外側車道致撞及在內側車道行駛之訴外人楊欣儒聯
      結車，被告己○○應負較重之過失責任。被告己○○雖辯
      稱：係因訴外人楊欣儒蛇行，故其始自外側車道變換至內
      側車道致跨駛內、外側車道云云，然其就此並未舉證以實
      其說，其抗辯即難採信。而訴外人楊欣儒變換車道違反91
      年8月30日修正公布之高速公路交通管制規則第11條規定
      ，未保持安全距離及間隔，其因前方車輛突降速而緊急煞
      車致其槽車車尾向左偏，而遭在後之被告己○○曳引車左
      前車頭撞及，訴外人楊欣儒亦與有過失。而卷附中央警大
      鑑定書亦認被告己○○過失比例較重、訴外人楊欣儒過失
      比例較輕。本院審酌訴外人楊欣儒、被告己○○就系爭車
      禍原因力之強弱及上開違規情節及程度，認訴外人楊欣儒
      過失比例為40%、被告己○○過失比例係60%。而訴外人楊
      欣儒既係原告之受僱人而為其使用人，依民法第217條第3
      項準用同條第1項規定，應認原告與有過失比例為40%。
（二）所謂相當因果關係，係以行為人之行為所造成的客觀存在
      事實為觀察，依吾人智識經驗判斷，通常均有發生同樣損
      害結果之可能者，該行為人之行為，即與損害間有因果關
      係。最高法院95年度臺上字第449號判決意旨得資參照。
      後車違反高速公路交通管制規則第6條第1項、第9條第1項
      第1款規定，未保持安全距離，且跨駛內外側車道，遇行
      駛於內側車道之前車因特殊路況而煞車減速時，於通常情
      形下，即會發生後車追撞前車之結果，故原告損害與被告
      己○○過失行為間確有相當因果關係，被告辯稱無因果關
      係云云，洵無足取。
（三）原告雖主張2個月營業收入905,547元扣除薪資、柴油、回
      數票、牌照稅、燃料費、強制險合計6項營業成本後之497
      ,004元為其營業損失云云。惟查：依卷附原告所提91年營
      利事業所得稅申報書可知，營業費用尚包括租金支出、文
      具用品、旅費、運費、郵電費、修繕費、廣告費、水電瓦
      斯費、稅捐、折舊、伙食費、職工福利、訓練費、其他營
      業費用之項目。而原告於88年至91年申報營利事業所得稅
      時均有認列上開項目之營業費用以作為營業所得扣除額，
      此有原告88年至91年營利事業所得稅結算申報書在卷為證
      ，是原告所主張之營業損失僅扣除少部分之營業費用，確
      未扣除上開多項一般營業所必要支出之營業費用，其營業
      費用實有低估之情事，故被告抗辯原告營業費用低估等語
      ，應可採信。而原告主張縱不採上開計算方式，亦應以91
      年毛利率33.88%為計算其營業損失之基準。然查：營業毛
      利係指營業收入淨額扣除營業成本，並未扣除上開多項營
      業費用，故營業毛利自無法真實反映原告之實際營業利益
      ；況原告歷年申報每年營業所得額係以營業淨利作為申報
      營利事業所得稅之計算基礎，其當不得於嗣後系爭車禍事
      故發生請求損害賠償時反主張營業損失應以營業毛利為計
      算基礎，是自應依營業淨利即以營業毛利扣除營業費用及
      其他損失為計算原告營業損失之基準。原告主張應以毛利
      率為計算基準云云，即不可採。原告91年營業淨利率為6%
      ，原告2個月營業收入係905,547元，有91年營利事業所得
      稅申報書、運費明細表在卷為證，被告對此亦不爭執，是
      原告此部分得請求32,600元（905547*6%*60%=32600，元
      以下4捨5入）。
三、因故意或過失，不法侵害他人之權利者，負損害賠償責任。
    受僱人因執行職務，不法侵害他人之權利者，由僱用人與行
    為人連帶負損害賠償責任。但選任受僱人及監督其職務之執
    行，已盡相當之注意或縱加以相當之注意而仍不免發生損害
    者，僱用人不負賠償責任。汽車、機車或其他非依軌道行駛
    之動力車輛，在使用中加損害於他人者，駕駛人應賠償因此
    所生之損害。負損害賠償責任者，除法律另有規定或契約另
    有訂定外，應回復原狀。第一項情形，債權人得請求支付回
    復原狀所必要之費用，以代回復原狀。損害賠償，除法律另
    有規定或契約另有訂定外，應以填補債權人所受損害及所失
    利益為限。民法第184條第1項前段、第188條第1項、第191
    條之2、第213條第1項、第3項、第216條第1項分別定有明文
    。被告臺化公司之受僱人即被告己○○有過失不法侵害原告
    7R-172號曳引車、5T-11號槽車所有權致其受損害之侵權行
    為，業如前述，被告己○○即應依民法第191條之2、第184
    條第1項前段規定負損害賠償責任。而被告臺化公司並未舉
    證其選任及監督無過失或無相當因果關係之免責事由，故其
    應依民法第188條第1項前段規定與被告己○○負連帶損害賠
    償責任。而原告所得請求之修復費用，依卷附電子計算機統
    一發票顯示5T-11號槽車零件部分為402,467元，工資部分係
    376,679元，合計779,146元，加計5%營業稅38,957元後，原
    告實際支付818,103元。而依負責修復5T-11號槽車人員即證
    人丙○○於本院審理時證述零件部分402,467元（未含稅）
    均係以新品更換舊品，則此部分金額即應扣除折舊。依固定
    資產耐用年數表及固定資產折舊率表所示槽車耐用年數為5
    年，每年折舊率為0.369。而5T-11號槽車出廠年月為88年6
    月，至本件車禍發生日即91年10月30日止，已使用3年又5個
    月，採定率遞減法計算依後附計算式１所示，原告得請求5T
    -11號槽車零件費用85,569元，故5T-11號槽車修復費用加計
    5 ％營業稅並乘以被告己○○60%過失比例依後附計算式２
    計出原告得請求291,216元。就7R-172號曳引車部分，依卷
    附報價單及負責修復該曳引車之人即證人戊○○○於本院審
    理時證述可知，7R-172號曳引車未含稅之修復費用為405,90
    0元，其中工資為259,600元，而零件費用146,300元則以新
    品換舊品，則原告請求之146,300元尚應扣除折舊。依固定
    資產耐用年數表及固定資產折舊率表，曳引車耐用年數為5
    年，每年折舊率為0.369，而卷附行車執照所示7R-172號曳
    引車出廠年月係90年1月，至本件車禍發生日即91年10月30
    日止，已使用1年又10個月，採定率遞減法計算依後附計算
    式３所示，原告得請求7R-172號曳引車零件費用63,928元，
    故7R -172號曳引車修復費用加計5％營業稅並乘以被告己○
    ○60%過失比例依後附計算式４計出原告得請求203,822元。
    依上開所述，原告就5T-11號槽車、7R-172號曳引車修復費
    用得請求495,038元（291216+203822=495038）。而原告得
    請求營業損失32,600元，業如前述，故原告得請求被告連帶
    給付527,638元（495038+32600=527638）。
四、給付無確定期限者，債務人於債權人得請求給付時，經其催
    告而未為給付，自受催告時起，負遲延責任。其經債權人起
    訴而送達訴狀，或依督促程序送達支付命令，或為其他相類
    之行為者，與催告有同一之效力。民法第229條第2項定有明
    文。原告請求自車禍當日即91年10月30日起至清償日止按法
    定利率計算之遲延利息。然此侵權行為損害賠償債務係無確
    定期限之債務，原告既未舉證其於本件起訴前曾為催告或起
    訴抑或為與起訴有同一效力之行為，依民法第229條第2項規
    定，難認被告於原告在93年10月22日提起本件訴訟以前業陷
    於給付遲延，故應以原告起訴狀繕本送達被告臺化公司（93
    年11月22日）之翌日（即同年月23日）起計算法定遲延利息
    ，故原告請求法定遲延利息自91年10月30日起算，依法洵屬
    無由，即不可採。而因原告起訴時所陳報之被告己○○地址
    有誤，致起訴狀繕本未合法送達予被告己○○，故自不能令
    被告己○○以起訴狀繕本送達日為其給付法定遲延利息之起
    算日。而被告己○○於本院93年12月10日調解日曾到場，應
    認被告己○○於該日即已知悉原告起訴之事實，故被告己○
    ○給付法定遲延利息應自該日（93年12月10日）之翌日（同
    年月11日）起算。
五、綜前所述，原告依侵權行為之法律關係，請求被告連帶給付
    527,638元及自93年12月11日起至清償日止，按週年利率5%
    計算之利息，被告臺化公司應另給付原告自93年11月23日起
    至93年12月10日止以本金527,638元計算之按週年利率5%計
    算之利息，為有理由，應予准許，原告逾此範圍之請求，為
    無理由，應予駁回。
肆、因本件事實業臻明確，故兩造其餘攻擊、防禦方法及所提證
    據，即無須再予審酌，爰未逐一論述，附此敘明。
伍、結論：原告之訴一部為有理由，一部為無理由，依民事訴訟
    法第79條、第85條第2項，判決如主文。
中　　華　　民　　國　　96　　年　　7　　月　　25　　日
            民二庭審判長法　官　黃茂宏
                        法  官  蘇雅慧
                        法  官  陳琪媛
以上正本係照原本作成
如對本判決上訴須於判決送達後20日內向本院提出上訴狀
中　　華　　民　　國　　96　　年　　7　　月　　25　　日
                        書記官　林柑杏
１、5T-11號槽車零件費用計算式：（元以下4捨5入）
第1年折舊額：
402467*0.369=148510
第2年折舊額：
（000000-000000）*0.369=93710
第3年折舊額：
（000000-000000-00000）*0.369=59131
5個月折舊額：
（000000-000000-00000-59131）*0.369*5/12=15547
故3年5個月折舊額應為316898（148510+93710+59131+15547=316
898），是原告得請求之槽車零件費用為85569（000000-000000
＝85569）。
２、5T-11號槽車修復費用計算式：（加計5%營業稅，並乘以被
    告己○○過失比例60%，元以下4捨5入）
    ｛〔（85569+376679）+〔（85569+376679）*5%〕｝*60%
     =000000
0、7R-172號曳引車零件費用計算式：（元以下4捨5入）
第1年折舊額：
146300*0.369=00000
00個月折舊額：
（000000-00000）*0.369*10/12=28387
故1年10個月折舊額應為82372（53985+28387=82372），是原告
得請求之曳引車零件費用為63928（000000-00000=63928）。
４、7R-172號曳引車修復費用計算式：（加計5%營業稅，並乘以
    被告己○○過失比例60%，元以下4捨5入）
   ｛〔（259600+63928）+〔（259600+63928）*5%〕｝*60%
    =203822
